【裁判字號】    98,易,602
【裁判日期】    981221
【裁判案由】    毀損
【裁判全文】
臺灣基隆地方法院刑事判決               98年度易字第602號
公  訴  人  臺灣基隆地方法院檢察署檢察官
被      告  戊○○
            丙○○
            甲○○
上列被告因毀損案件，經檢察官提起公訴（98年度偵字第2936號
），本院判決如下：
    主  文
戊○○共同損壞他人之自用小客車如附表所示之物品，足以生損
害於他人，累犯，處有期徒刑肆月，如易科罰金以新台幣壹仟元
折算壹日。
丙○○、甲○○共同損壞他人之自用小客車如附表所示之物品，
足以生損害於他人，各處有期徒刑月，如易科罰金，均以新台
幣壹仟元折算壹日。
    事  實
一、前科紀錄：
    戊○○前因業務過失傷害案件，經臺灣新竹地方法院於民國
    95年8月7日以95年度竹東交簡字第61號判處有期徒刑3月，
    並於96年2月12日易科罰金執行完畢。（構成累犯）
二、本案事實：
    緣丙○○、甲○○及案外人張凌豪與丁○○有賭債糾紛，丙○○、甲○○及張凌豪遂於98年5月14日中午12時30分左右
    ，在核能四廠與丁○○協商償還賭債事宜，因協商未果，雙
    方發生口角爭執，丙○○、甲○○因而心生不滿，與戊○○
    基於共同毀損之犯意聯絡，推由戊○○於當日（14日）晚間
    11時左右，至丁○○之雇主沈河勇住處，詢得丁○○之住處
    地址後，彼等3人再向不知情之張凌豪借得車牌號碼9727-HJ
    號之自用小客車，交由丙○○駕駛上開自用小客車，搭載甲○○及戊○○，並於98年5月15日凌晨零時21分左右，前往
    臺北縣雙溪鄉○○路10號丁○○住處，分持木棒砸擊丁○○
    所有停放於該處旁之車牌號碼9111-HB號之自用小客車，損
    壞該車如附表所示之物品，足以生損害於丁○○。
三、案經被害人丁○○訴由臺北縣政府警察局瑞芳分局移送臺灣
    基隆地方法院檢察署檢察官偵查終結後提起公訴。
    理  由
壹、程序事項
一、非供述證據經本院爰引下列非供述證據：監視器翻拍照片2
    張及現場照片8張，經查均無公務員違法取證之情事存在，
    是均有證據能力先予敘明。
二、供述證據
    按被告以外之人於審判外之言詞或書面陳述，除法律有規定
    者外，不得作為證據。又被告以外之人於審判外之陳述，雖
    不符合同法第159條之1至第159條之4之規定，但經當事人於
    審判程序同意作為證據，法院審酌該言詞陳述或書面陳述作
    成時之情況，認為適當者，亦得為證據。當事人、代理人或
    辯護人於法院調查證據時，知有第159條第1項不得為證據之
    情形，而未於言詞辯論終結前聲明異議者，視為有前項之同
    意，刑事訴訟法第159條第1項及第159條之5分別定有明文。
    經查，本院爰引之證人即告訴人丁○○、證人即告訴人之雇
    主沈河勇及證人即現場目擊者林海薇及簡欣伸分別於警詢時
    及偵查中之證詞、順益汽車股份有限公司專用估價單1份，
    檢察官及被告3人均於本院調查證據時，知有刑事訴訟法第
    159條第1項不得為證據之情形，而未於言詞辯論終結前聲明
    異議，依刑事訴訟法第159條之5之規定，視為同意作為證據
    ，而具有證據能力。
貳、實體事項
一、認定事實之證據及理由：
    訊據被告3人固不否認有於98年5月15日凌晨，推由被告丙○○駕駛張凌豪所有之車牌號碼9727-HJ號自用小客車，搭載
    被告戊○○及甲○○，並行經案發現場之事實，惟矢口否認
    涉有上開毀損犯行，被告戊○○略以：「98年5月15日凌晨
    ，我們向張凌豪借車後，要開車到雙溪找『阿宗』喝酒，後
    來因為找不到路所以並沒有和『阿宗』喝酒。當天因為我喝
    得很醉，不記得發生什麼事，也沒有向『勇哥』詢問丁○○
    的住址。」等語置辯。被告甲○○略以：「98年5月15日凌
    晨，我們去找戊○○的朋友，有經過丁○○的住處。當天我
    喝醉在車上睡覺，僅有下車1次上廁所，醒來之後就已經在
    宿舍門下。」等語置辯。被告丙○○略以：「98年5月15日
    ，因為戊○○請我駕駛張凌豪所有的車子，到雙溪鄉找戊○○的朋友『阿宗』喝酒，結果因為走錯路，沒有找到『阿宗
    』喝酒，中途因為甲○○說要上廁所，所以有停車1次，其
    他均無人下車。我們有經過案發現場，但我們沒有下車也無
    停車，經過的時候，發現車子已經被砸毀了。」等語置辯。
    惟查：
  (一)被告3人於警詢時、偵訊時及審理中，均陳稱98年5月15日凌
    晨，由被告丙○○駕駛張凌豪所有之車牌號碼9727-HJ號自
    用小客車，搭載被告戊○○及甲○○，並行經案發現場等語
    ，足認於上開時間，在車牌號碼9727-HJ號自用小客車上，
    確實僅有被告3人乘坐，而無其他人一同搭乘之事實明確，
    堪予認定。
  (二)證人丁○○所有之車牌號碼9111-HB號自用小客車如附表所
    示之物品遭人損壞之事實，業據證人丁○○於警詢時、偵訊
    時及審理中均指訴綦詳，核與證人簡欣伸於警詢時及偵查中
    證述情節相符，並有現場照片8張及順益汽車股份有限公司
    專用估價單1份附卷可稽，足見證人丁○○所有之車牌號碼
    9111-HB號自用小客車如附表所示之物品，確實於上開時間
    及地點有遭人損壞之事實。
  (三)證人簡欣伸於警詢時證稱略以：「我住在雙溪鄉共和村，於
    98年5月15日零時許，親眼目睹車號9111-HB自小客車被4名
    不知名人士毀損，當時我正在我家2樓。因為有人於我家附
    近叫囂，所以我從我家2樓陽台望出去，看到有4人在現場，
    4人之中1人從對面拿了2根木棒就開始砸車，直到有人報案
    ，警車的警示燈接近現場時，現場4個人就乘坐9727-HJ自小
    客車離開現場，當警察還在現場時，9727-HJ自小客車又往
    返現場2次。」等語（見98偵2936卷第25-26頁）。嗣於偵查
    中證稱略以：「當晚我聽到聲音，看到斜對面有4個人，但
    幾個人在砸車我不清楚，後來他們看到警車過來才逃跑。」
    等語（見98偵2936卷第75頁）。核與證人林海薇於警詢時及
    偵查中結證稱略以：「當晚凌晨我被吵醒，我看到有3個男
    生在砸車，但我們沒有看到清楚3個男生長什麼樣子，後來
    他們上車跑掉了，我就記下他們車號報警。」等語（見98偵
    2936卷第24、75頁）相符，並有監視錄影翻拍照片2張及現
    場照片8張在卷可佐，據此勾稽以觀，車牌號碼9727-HJ號自
    用小客車確於上開時間行經案發地點。而被告3人自承於上
    開時間確有駕駛及搭乘車牌號碼9727-HJ號自用小客車之情
    ，稽之證人簡欣伸及林海薇對於證人丁○○所有之上開車輛
    遭損壞之經過證述綦詳，足證被告3人確實於上開時間乘坐
    車牌號碼9727-HJ號自用小客車前往上開證人丁○○住處，
    被告3人自上開車輛下車後，即分持木棒損壞證人丁○○所
    有之車牌號碼9111-HB號自用小客車如附表所示之物品等情
    至明。雖證人簡欣伸於警詢時證稱係4人損壞證人丁○○所
    有之上開車輛等語，然證人簡欣伸已於偵查中進一步證稱為
    幾個人在砸，伊並不清楚等語，綜合其前後之證言，足見其
    之陳述，與證人林海薇之證言，悉相符合，並無矛盾之處，
    併此敘明。
  (四)證人沈河勇於偵查中結證稱略以：「98年5月14日晚間11時
    許，戊○○來找我，他有喝酒，而且很生氣的樣子，問我告
    訴人在哪裡，我有告訴他是住在我們公司之前承租的雙溪宿
    舍，戊○○離開後，我就打電話給告訴人。」等語（見98偵
    2936卷第61頁）。是以被告戊○○既曾向證人沈河勇詢得證
    人丁○○之住處地址，復被告丙○○於警詢時自承彼等經過
    案發現場時，有發現證人丁○○所有之上開車輛業經損壞等
    情，顯見彼等對於證人丁○○之住處及其車輛之車牌號碼均
    知悉甚詳，益徵被告3人於上開時間前往案發地點之目的，
    乃在損壞證人丁○○所有之車牌號碼9111-HB號自用小客車
    如附表所示之物品無訛。
  (五)被告3人雖均辯稱係為找「阿宗」飲酒，方於上開時間行經
    臺北縣雙溪鄉云云。然被告3人均無法就「阿宗」之真實姓
    名年籍及其住址提出任何說明，是則被告3人此一辯詞誠屬
    可疑。又被告丙○○辯稱伊本身住苗栗縣，因工作關係才到
    貢寮鄉暫住，對於附近地形不清楚云云。然被告丙○○卻於
    警詢中供稱我們有經過案發現場，但我們沒有下車也沒有停
    車，經過的時候發現車子已經被砸毀了等語。查，被告丙○○對於雙溪鄉附近地形不清楚，卻對於有無經過案發地點印
    象深刻，甚者，竟能辨識證人丁○○所有之車輛是否遭人砸
    毀等情，渠之辯解明顯悖於事理，渠所以為如此不合常理之
    辯解，要係因證人簡欣伸及林海薇已對於車牌號碼9727-HJ
    號自用小客車有於上開時間在案發現場出現，並有3人從該
    車下車，砸毀車牌號碼9111-HB自用小客車乙節證述綦詳，
    被告丙○○自知無法解釋為何於上開時間在案發現場出現，
    所為卸責狡辯之詞，是被告丙○○所辯洵無可採。又被告戊○○及甲○○均以當時彼等2人因已酒醉，對於發生何事均
    不知情等語置辯，然於警詢時經警提示，距離證人丁○○租
    屋處50公尺處鐵路橋下之路口監視錄影器畫面，顯示於98年
    5月15日凌晨0時9分33秒，車牌號碼9727-HJ號自用小客車後
    方2側有人下車撿拾物品乙情，彼等2人均無法自圓其說，何
    以在酒醉不省人事後，仍能於上開時間及地點下車撿拾物品
    ，益見被告戊○○及甲○○所辯，亦全屬卸責之詞，均不足
    採。
  (六)綜上所述，被告3人知悉證人丁○○之住處地址及其所有車
    輛之車牌號碼，又於上開時間在案發地點出現，且經證人簡
    欣伸及林海薇證述車牌號碼9111-HB號自用小客車如附表所
    示之物品遭人損壞之經過，並車牌號碼9111-HB號自用小客
    車如附表所示之物品確實遭人損壞之各情交互以觀，足認被
    告3人共同損壞車牌號碼9111-HB號自用小客車如附表所示之
    物品罪證明確，被告3人犯行洵堪認定，自應依法論科。
二、論罪科刑
  (一)按刑法第354條之毀損罪，以使所毀損之物失其全部或一部
    之效用為構成要件，所謂「毀棄」即毀壞滅棄，而使物之本
    體全部喪失其效用及價值者；稱「損壞」即損傷破壞，改變
    物之本體而減損其一部效用或價值者；稱「致令不堪用」係
    指除毀棄損壞物之本體外，以其他不損及原物形式之方法，
    使物之一部或全部喪失其效用者而言。是核被告3人所為，
    均係犯刑法第354條之損壞他人物品罪，被告3人間就本件犯
    行，有犯意聯絡及行為分擔，均為共同正犯。被告戊○○曾
    受如事實欄所載有期徒刑之執行完畢，有臺灣高等法院被告
    前案紀錄表1紙在卷可按，其於5年以內故意再犯本案有期徒
    刑以上之罪，為累犯，應依刑法第47條第1項前段加重其刑
    。爰審酌被告3人因賭債2萬元之糾紛，竟分持木棒損壞證人
    丁○○如附表所示之物品，彰顯被告3人行為控制力薄弱，
    且本件罪證明確，被告3人於事後猶一再飾詞狡辯，迄今未
    賠償證人丁○○所受損害而未見絲毫悔意之犯後態度，並衡
    以被告3人犯罪之動機、目的、手段及犯罪所生之損害等一
    切情狀，分別量處如主文所示之刑，並諭知易科罰金之折算
    標準，以資懲儆。
  (二)沒收部分：
    被告3人用以損壞如附表所示之物品之木棒，未據扣案，且
    無證據顯示是被告3人所有專供本件犯罪所用之物，為免將
    來執行困難，爰不予宣告沒收，附此敘明。
據上論斷，應依刑事訴訟法第284條之1、第299條第1項前段，刑
法第28條、第354條、第41條第1項前段，第47條第1項前段，刑
法施行法第1條之1，判決如主文。
本案經檢察官乙○○到庭執行職務。
中    華    民    國    98    年    12    月    21    日
                  刑事第一庭法  官  王福康
以上正本證明與原本無異。
如不服本判決應於收受送達後10日內向本院提出上訴書狀，並應
敘述具體理由；其未敘述上訴理由者，應於上訴期間屆滿後20日
內向本院補提理由書(均須按他造當事人之人數附繕本)「切勿逕
送上級法院」。
中    華    民    國    98    年    12    月    21    日
                            書記官  彭淑芳
【附錄本罪法條】
刑法第354條：
毀棄、損壞前二條以外之他人之物或致令不堪用，足以生損害於
公眾或他人者，處二年以下有期徒刑、拘役或五百元以下罰金。
【附表】
┌─────────────────┬───┐
│證人丁○○所有之車牌號碼9111-HB號 │數量  │
│自用小客車受損壞之物品            │      │
├─────────────────┼───┤
│車前大燈                          │2     │
├─────────────────┼───┤
│後視鏡                            │2     │
├─────────────────┼───┤
│車前擋風玻璃                      │1     │
├─────────────────┼───┤
│車頂蓬                            │1     │
├─────────────────┼───┤
│車後擋風玻璃                      │1     │
├─────────────────┼───┤
│車前窗玻璃                        │2     │
├─────────────────┼───┤
│車後窗玻璃                        │2     │
├─────────────────┼───┤
│第三煞車燈                        │1     │
├─────────────────┼───┤
│車號煞車燈                        │2     │
├─────────────────┼───┤
│車尾門蓋煞車燈                    │2     │
├─────────────────┼───┤
│車尾門蓋標誌                      │1     │
├─────────────────┼───┤
│車前葉飾條                        │2     │
├─────────────────┼───┤
│車前門飾條                        │2     │
├─────────────────┼───┤
│車後門飾條                        │2     │
├─────────────────┼───┤
│車門前外水切                      │2     │
├─────────────────┼───┤
│車門後外水切                      │2     │
├─────────────────┼───┤
│車頭保險桿板金及烤漆              │1     │
├─────────────────┼───┤
│車右前葉板金及烤漆                │1     │
├─────────────────┼───┤
│車左前葉板金及烤漆                │1     │
├─────────────────┼───┤
│引擎蓋板金及烤漆                  │1     │
├─────────────────┼───┤
│車左前門板金及烤漆                │1     │
├─────────────────┼───┤
│車右後門板金及烤漆                │1     │
├─────────────────┼───┤
│車左後門板金及烤漆                │1     │
├─────────────────┼───┤
│車右後葉板金及烤漆                │1     │
├─────────────────┼───┤
│車左後葉板金及烤漆                │1     │
├─────────────────┼───┤
│車後箱蓋板金及烤漆                │1     │
└─────────────────┴───┘

司法院資訊處製作；財團法人民間司法改革基金會備份。
